【裁判字號】    97,簡上,104
【裁判日期】    971217
【裁判案由】    確認本票債權不存在
【裁判全文】
臺灣彰化地方法院民事判決  97年度簡上字第104號
上  訴  人  丙○○
被 上訴 人  丁○○
訴訟代理人  乙○○
上列當事人間請求確認本票債權不存在事件，上訴人對於民國
97年6月10日本院員林簡易庭第一審判決（97年度員簡字第111
號）提起上訴，本院於97年12月3日言詞辯論終結，茲判決如下
：
    主      文
上訴駁回。
第二審訴訟費用由上訴人負擔。
    事實及理由
一、被上訴人起訴主張：
  (1)上訴人持被上訴人為發票人，如附表所示之本票1紙（下稱
    系爭本票），向貴院聲請裁定准許強制執行，經貴院以97年
    度司票字第216號民事裁定准許強制執行在案。
  (2)被上訴人前積欠上訴人會款新台幣（下同）22萬元，經兩造
    協議分4期支付，第2期6萬元本應於民國96年1月支付，因被
    上訴人一時無法支付而簽發系爭本票，上訴人要求加上3千
    元利息，故系爭本票面額為6萬3千元。系爭本票債務被上訴
    人已於96年4月10日付清，有上訴人於「還款總表」之簽收
    為證。除此之外，被上訴人與上訴人間無其他債務存在。詎
    上訴人拒不將系爭本票交還被上訴人，且逕持向貴院聲請裁
    定准許強制執行，被上訴人不得已只得提起本訴，請求確認
    系爭本票票據債權對被上訴人不存在。
二、上訴人則以：
   (1)96年1月22日被上訴人向訴外人即上訴人同學甲○○商借6
     萬元週轉，因當時被上訴人尚欠甲○○債務，且常到期又
     換票，難有信用可言，故為甲○○拒絕。上訴人因常為被
     上訴人調借款項，為最後一次幫她忙，故商請甲○○出借
     款項，且表明由上訴人負責追回（事後亦由上訴人先為墊
     付）。上訴人於當天傍晚即將6萬元送交被上訴人，被上訴
     人收受並開立系爭本票以茲證明，上訴人旋即回甲○○處
     ，甲○○說由上訴人全權負責，系爭本票便留在上訴人身
     上。
   (2)被上訴人並未清償系爭本票之借款債務，被上訴人96年4月
     10日於「還款總表」所為之簽名，乃係簽收系爭本票及會
     款5萬元，並非系爭本票之借款6萬元。如被上訴人有清償
     借款，上訴人就會將系爭本票返還，惟被上訴人迄今仍未
     清償等語置辯。
三、原審對於被上訴人之請求，判決被上訴人全部勝訴，上訴人
    不服提起上訴，並聲明：(一)原判決廢棄。(二)被上訴人於第一
    審之訴駁回。(三)第一、二審訴訟費用由被上訴人負擔。被上
    訴人則聲明：(一)上訴駁回。(二)第二審訴訟費用由上訴人負擔
    。
四、兩造不爭執事項：
    上訴人持有被上訴人所簽發之系爭本票，並持向本院聲請裁
    定准予強制執行，經本院以97年度司票字第216號民事裁定
    准許強制執行。
五、兩造爭執事項：
  (1)系爭本票票據債務被上訴人是否已為清償？
  (2)被上訴人是否曾向上訴人借貸6萬元？
六、得心證之理由：
  (1)被上訴人主張其已清償系爭本票票據債務，業據其提出「還
    款總表」1紙為證，觀諸該表記載「96/元月 15日 60,000元
    整 簽章：本票代收元/10期 林 完 4/10」，上訴人亦自承
    上開「本票代收元/10期」之記載係指系爭本票，則上訴人
    於該記載之後簽名並註記 完 字，依常情當指該票據債務已
    清償完畢，是被上訴人上開主張，並非無據。
  (2)上訴人雖辯稱其上開所簽收者為系爭本票及5萬元之會款，
    並非6萬元之票款云云，惟此為被上訴人所否認。況且，系
    爭本票既於96年1月22日即簽發交付上訴人收受，上訴人於
    96年4月10日始為簽收，於情已有不合。再者，「還款總表
    」上係載明「60,000元整」，如上訴人僅收受5萬元會款，
    豈有不予更正收受之金額，反而自行加註 完 字之理！上訴
    人上開辯解均有違經驗法則，不足採信。
  (3)末查，上訴人主張系爭本票係被上訴人透過伊向訴外人甲○
    ○借款而簽發，惟此亦為上訴人所否認。上訴人雖聲請傳喚
    證人甲○○到庭作證，證人亦證稱與兩造均有金錢往來，惟
    本院提示系爭本票與證人，其則證稱：「（系爭本票你有無
    見過？）我沒有見過系爭本票。」、「（被上訴人丁○○跟
    你借錢，你每次都有借她嗎？）不一定，如我手上方便才會
    借她，沒有因為她信用不好不借她，因她有抵押給我，所以
    信用方面我不會在意。」、「（證人是否知道上訴人持有系
    爭本票的原因？）因我沒有看過所以我不曉得。」等語綦詳
    ，證人上開證述內容與上訴人所謂之借貸情節，全無相符之
    處，益徵上訴人所主張系爭本票之原因關係為借貸一節，實
    不足採信。
  (4)綜上所述，系爭本票其票據權利因付款而消滅。從而，被上
    訴人請求確認系爭本票票據債權對其不存在，為有理由，應
    予准許。原審判決上訴人敗訴，理由雖有不同，但結論並無
    不合。上訴意旨指摘原判決不當，求予廢棄改判，為無理由
    ，應駁回其上訴。
七、本件事證已臻明確，兩造其餘之主張陳述及證據資料，核與
    本判決所得之心證及結果不生影響，爰不逐一論述，附此敘
    明。
八、結論，本件上訴為無理由，依民事訴訟法第436條之1第3項
    、第449條第1項、第2項、第78條，判決如主文。
中    華    民    國    97    年    12    月    17    日
                民事第二庭      審判長法  官  康弼周
                                      法  官  陳秋錦
                                      法  官  施錫揮
以上正本係照原本作成。
不得上訴。
中    華    民    國    97    年    12    月    17    日
                                      書記官  黃鏽金
附表：
┌────┬────────┬─────┬──────┐
│  發票日│  面額（新台幣）│  到期日  │ 票據號碼   │
├────┼────────┼─────┼──────┤
│96.01.22│63,000元        │96.02.10. │WG0000000   │
└────┴────────┴─────┴──────┘


司法院資訊處製作；財團法人民間司法改革基金會備份。
